---
title: "Additional_Project-Drugs"
author: "Alexeev Dmitry"
date: "12/21/2019"
output: html_document
---

```{r setup, include=FALSE}
knitr::opts_chunk$set(echo = TRUE)
```

```{r, include=FALSE}
library(tidyr)
library(dplyr)
library(ggplot2)
library(data.table)
```

## Подготовка данных

Чтобы собрать все данные из разных csv файлов в единый датафрейм была использована функция rbindlist. 

```{r}
filenames <- list.files("~/R/Statistics-and-R-programming/data/Data_additional/Data/", pattern="*.csv", full.names=TRUE)
data <- rbindlist(lapply(filenames,fread))
```

На выходе мы получили датафрейм из 200 наблюдений по 7ми переменным.

```{r}
str(data)
```

Чтобы привести данные в соответствие с концепцией tidy-data, мы должны проверить корректные ли значения у наших переменных, выбрать факторные переменные и проверить датасет на выпавшие значения (NA). 

Переменная gender имеет следующие варианты значений:
```{r, echo=FALSE}
head(as.factor(data$gender))
```

Необходимо скорректировать значения malle и задать переменную gender как фактор.

```{r}
data$gender <- gsub(data$gender, pattern = 'malle', replacement = 'male')
data$gender <- as.factor(data$gender)
```

Проверяем значения drug_type:
```{r, echo=FALSE}
head(as.factor(data$drug_type))
```

Уровни переменной корректны, осталось задать её как фактор.

```{r}
data$drug_type <- as.factor(data$drug_type)
```

Проверяем значения is_relapse:
```{r, echo=FALSE}
head(as.factor(data$is_relapse))
```

Задаём is_relapse как фактор.
```{r}
data$is_relapse <- as.factor(data$is_relapse)
```

Проверяем значения age:
```{r, echo=FALSE}
head(as.factor(data$age))
```

Мы видим буквенные записи чисел, а также невозможные значения для возраста. В первом случае запись можно изменить на численную, во втором придётся удалять значения, так как мы не знаем, была ли это опечатка. Значения age мы переводим из character в numeric. 

```{r}
data$age <- gsub(data$age, pattern = 'thirty-one', replacement = 31)
data <- data %>% filter(age != 220)
data <- data %>% filter(age != 350)
data$age <- as.numeric(as.character(data$age))
```

Так как is_relapse является фактором, то все наблюдения, содержащие NA по этой переменной необходимо удалить.

```{r}
data <- data[complete.cases(data$is_relapse), ]
```

После того как мы привели данные к формату tidy-data, где каждое значение принадлежит одному наблюдения и одной переменной, можно проверить численные переменные на нормальность распределения. Для этого можно построить графики плотности и провести шапиро-вилко тест по переменным age и days_in_hospital.

```{r}
ggplot(data, aes(days_in_hospital)) + geom_density() + theme_bw()
ggplot(data, aes(age)) + geom_density() + theme_bw()
shapiro.test(data$age)
shapiro.test(data$days_in_hospital)
```

Несмотря на то, что шапиро-вилко тест даёт значения p-value < 0.05 для age, мы можем наблюдать картину нормального распределения на графике. Результаты для days_in_hospital в обоих случаях говорят о нормальности распределения.

## Вычисление статистик

Необходимо расчитать среднее значение и стандартное отклонение числа дней, необходимых для 
лечения вне зависимости от пола. Для этого использовался синтаксис dplyr:

```{r}
days_mean_sd <- data %>% summarise(mean = mean(data$days_in_hospital), sd = sd(data$days_in_hospital))
days_mean_sd
```

## Сравнение групп

Визуализацию количества дней для мужчин и женщин по отдельности, которые они 
провели в госпитале, можно с помощью синтаксиса ggplot2:

```{r}
ggplot(data, aes(x = gender, y = days_in_hospital))+
  geom_boxplot()
```

Следующим заданием было оценить, различается ли количество дней проведенных в госпитале у 
женщин, которые принимали плацебо или лекарство второго типа. Для начала сделаем 2 датасета для женщин, принимавших плацебо и лекарство второго типа:

```{r}
women_placebo <- data %>% filter(drug_type == 'Placebo', gender == 'female')
women_drug2 <- data %>% filter(drug_type == 'New_type_2', gender == 'female')
```

Для сравнения групп между собой используют t-тест. Его обязательным условием является нормальность распределения выборок при количестве наблюдений меньше 30. Наши выборки мы проверяем на нормальность с помощью графика плотности, qq-plot и шапиро-вилко теста.

```{r}
plot1 <- ggplot(women_placebo, aes(days_in_hospital))+geom_density() + theme_bw()
plot1
qqnorm(women_placebo$days_in_hospital)
qqline(women_placebo$days_in_hospital)
shapiro.test(women_placebo$days_in_hospital)
```

Выборка женщин, принимавших плацебо имеет нормальное унимодальное распределение дней, проведённых в госпитале.

```{r}
plot2 <- ggplot(women_drug2, aes(days_in_hospital))+geom_density() + theme_bw()
plot2
qqnorm(women_drug2$days_in_hospital)
qqline(women_drug2$days_in_hospital)
shapiro.test(women_drug2$days_in_hospital)
```

Выборка женщин, принимавших лекарство второго типа имеет бимодальное распределение и не может быть включена в t-тест. Однако, мы можем сделать предположение о различии двух групп, построив бокс-плот и сравнив средние двух выборок. 

```{r}
women_full <- rbind(women_placebo, women_drug2)
ggplot(women_full, aes(x = drug_type, y = days_in_hospital))+
  geom_boxplot()
```

Как мы видим из графика, среднее значение дней в госпитале для женщин, принимавших плацебо, не входит в доверительный интервал группы женщин, принимавших лекарство второго типа и наоборот. Это нам позволяет предположить, что две группы значимо различаются между собой.

Следующим заданием было определить, есть ли различия между возрастами мужчин и женщин. Для этого мы будем использовать такой же подход проверки t-теста. Для начала оценим нормальность распределения мужчин и женщин по возрасту.

```{r}
male <- data %>% filter(gender == 'male')
female <- data %>% filter(gender == 'female')
plot3 <- ggplot(male, aes(age)) + geom_density() + theme_bw()
plot3
qqnorm(male$age)
qqline(male$age)
shapiro.test(male$age)
plot4 <- ggplot(female, aes(age)) + geom_density() + theme_bw()
plot4
qqnorm(female$age)
qqline(female$age)
shapiro.test(female$age)
```

Как мы видим из графиков и результатов шапиро-вилко теста, параметр возраста распределён нормально в обеих выборках. Теперь проведём t-тест для оценки различий в возрасте между мужчинами и женщинами.

```{r}
t.test_results <- t.test(age ~ gender, data = data)
t.test_results$p.value
ggplot(data, aes(x = gender, y = age))+
  geom_boxplot()
```

Результаты t-теста показывают нам, что группы мужчин и женщин достоверно не различаются по возрасту при p-value равном `r t.test_results$p.value`. То же можно видеть на графике: средние двух выборок лежат в доверительных интервалах друг друга. 

## Проверка взаимосвязи

Первым шагом в оценке взаимосвязи двух переменных является проверка на корреляцию. Поэтому мы проведем корреляционный тест между возрастом и количеством дней в госпитале, как начальный этап проверки взаимосвязи этих двух переменных. Тест на корреляцию Пирсона требует нормальность распределения переменных. Как мы это делали в начале отчёта, проверку на нормальность возраста и количества дней в госпитале мы проверим по графику и шапиро-вилко тесту.

```{r}
ggplot(data, aes(age)) + geom_density() + theme_bw()
shapiro.test(data$age)
ggplot(data, aes(days_in_hospital)) + geom_density() + theme_bw()
shapiro.test(data$days_in_hospital)
```

Так как значения p-value шапиро-вилко теста ниже 0.05 для возраста, мы применим непараметрический критерий Спирмана для оценки корреляции. 

```{r}
cor.test(data$age, data$days_in_hospital, method = 'spearman', exact = FALSE)
```

Значение p-value для корреляционного теста показывает, что переменные возраст и количество дней в больнице не связаны между собой. Это можно наглядно посмотреть на графике.

```{r}
ggplot(data, aes(age, days_in_hospital))+geom_point()+geom_smooth(method = "lm")
```

Теперь проверим нормальность распределения и взаимосвязь возраста и времени в больнице отдельно для мужчин и женщин. 

```{r}
ggplot(male, aes(age)) + geom_density() + theme_bw()
ggplot(male, aes(days_in_hospital)) + geom_density() + theme_bw()
shapiro.test(male$age)
shapiro.test(male$days_in_hospital)
```

В случае мужчин мы видим сильный скос на графике для дней в госпитале и значения p-value шапиро-вилко теста ниже 0.05 для этого параметра, что также указывает нам на применение 
непараметрического теста на корреляцию.

```{r}
cor.test(male$age, male$days_in_hospital, method = 'spearman', exact = FALSE)
```

Значение p-value для корреляционного теста показывает, что переменные возраст и количество дней в больнице для мужчин не связаны между собой. Визуализация на графике:

```{r}
ggplot(male, aes(age, days_in_hospital))+geom_point()+geom_smooth(method = "lm")
```

```{r}
ggplot(female, aes(age)) + geom_density() + theme_bw()
ggplot(female, aes(days_in_hospital)) + geom_density() + theme_bw()
shapiro.test(female$age)
shapiro.test(female$days_in_hospital)
```

Оба параметра нормально распределены для женщин, что позволяет нам применить корреляционный тест Пирсона.

```{r}
cor.test(female$age, female$days_in_hospital)
```

Значение p-value для корреляционного теста показывает, что переменные возраст и количество дней в больнице для женщин не связаны между собой. Визуализация на графике:

```{r}
ggplot(female, aes(age, days_in_hospital))+geom_point()+geom_smooth(method = "lm")
```